臺灣士林地方法院刑事判決　　　　　 100年度審易字第1448號
公　訴　人　臺灣士林地方法院檢察署檢察官
被　　　告　余蔚如
上列被告因違反毒品危害防制條例案件，經檢察官提起公訴（99
年度毒偵字第2340號），被告於本院準備程序中就被訴事實為有
罪陳述，經本院裁定改依簡式程序審理，並判決如下：
    主  文
余蔚如施用第二級毒品，處有期徒刑捌月。
    事  實
一、余蔚如前因2 次施用第二級毒品案件，經本院先後裁定送觀
    察、勒戒後，均認無繼續施用毒品傾向，分別於民國87年9
    月11日、89年2 月14日執行完畢釋放出所，並經臺灣士林地
    方法院檢察署檢察官分別以87年度偵字第6276號、89年度毒
    偵字第364 號為不起訴處分確定。又於前揭觀察、勒戒執行
    完畢釋放後5 年內之89年間，因施用第二級毒品案件，經法
    院裁定送強制戒治後，於90年5 月31日停止戒治交付保護管
    束而釋放，並於90年9 月26日保護管束期滿而執行強制戒治
    完畢，刑責部分則經臺灣臺北地方法院以89年度簡字第1447
    號判決處有期徒刑6 月確定，於91年11月1 日執行完畢。復
    因施用第二級毒品案件，經本院以92年度湖簡字第4 號判決
    處有期徒刑6 月確定，於93年2 月16日易科罰金執行完畢。
    再因施用及持有第二級毒品案件，分別經臺灣臺北地方法院
    以96年度易字第1107號判決處有期徒刑8 月確定，及以96年
    度簡字第1772號判決處有期徒刑6 月，減為有期徒刑3 月確
    定，上開2 罪嗣經臺灣臺北地方法院以97年度聲字第1027號
    裁定定其應執行刑為有期徒刑10月確定。又因施用第二級毒
    品案件，經臺灣臺北地方法院以97年度簡字第1 號判決處有
    期徒刑6 月確定。復因2 次施用第二級毒品案件，分別經本
    院以97年度易字第660 號判決處有期徒刑6 月確定，及臺灣
    板橋地方法院以97年度易字第3226號判決處有期徒刑7 月確
    定。再因2 次違反藥事法案件，經臺灣板橋地方法院以97年
    度訴字第5182號判決處應執行有期徒刑4 月確定，上開3 案
    嗣經臺灣板橋地方法院以98年度聲字第716 號裁定定其應執
    行刑為有期徒刑1 年3 月確定，再與前揭有期徒刑10月（臺
    灣臺北地方法院97年度聲字第1027號裁定）、6 月（臺灣臺
    北地方法院97年度簡字第1 號判決）接續執行，而於99年8
    月21日縮短刑期假釋出監，並交付保護管束，於99年12月14
    日保護管束期滿未經撤銷假釋始視為執行完畢（以上均不構
    成累犯）。詎其猶不知悛悔，復基於施用第二級毒品甲基安
    非他命之犯意，於99年10月6 日晚間7 時許，在其友人位於
    臺北市○○區○○街饒合夜市住處內，以將甲基安非他命置
    入玻璃球內燒烤吸食其所生煙霧之方式，施用第二級毒品甲
    基安非他命1 次。嗣於99年10月8 日臺灣士林地方法院檢察
    署觀護人執行余蔚如假釋期間之保護管束，經通知其採尿送
    驗後，因鑑驗結果呈安非他命及甲基安非他命陽性反應，始
    悉上情。
二、案經臺灣士林地方法院檢察署觀護人告發由臺灣士林地方法
    院檢察署檢察官偵查起訴。
    理  由
一、上揭犯罪事實，業據被告余蔚如於偵查中及本院準備程序時
    坦承不諱（見偵卷第42頁，本院卷第106 頁背面）。又被告
    於99年10月8 日經臺灣士林地方法院檢察署觀護人採集之尿
    液，經送台灣尖端先進生技醫藥股份有限公司以酵素免疫分
    析法初驗後，再以氣相層析質譜儀法複驗，呈安非他命及甲
    基安非他命陽性反應，有該公司於99年10月26日出具之濫用
    藥物檢驗報告及臺灣士林地方法院檢察署受保護管束人（被
    告）尿液檢體監管紀錄表（尿液檢體編號：000000000 號）
    各1 紙在卷可稽（見偵卷第2 頁、第4 至5 頁），足認被告
    自白與事實相符，本案事證明確，被告犯行堪以認定。
二、按毒品危害防制條例於92年7 月9 日修正公布，自93年1 月
    9 日施行，其中第20條、第23條將施用毒品之刑事處遇程序
    區分為「初犯」、「5 年內再犯」、「5 年後再犯」。依其
    立法理由之說明：「初犯」，經觀察、勒戒或強制戒治，應
    為不起訴處分或不付審理之裁定；經觀察、勒戒或強制戒治
    執行完畢釋放後，「5 年內再犯」者，因其再犯率甚高，原
    實施之觀察、勒戒及強制戒治既已無法收其實效，爰依法追
    訴或裁定交付審理。至於經觀察、勒戒或強制戒治執行完畢
    釋放，「5 年後再犯」者，前所實施之觀察、勒戒或強制戒
    治已足以遮斷其施用毒品之毒癮，為期自新及協助其斷除毒
    癮，仍用「初犯」規定，先經觀察、勒戒或強制戒治之程序
    。從而，依修正後之規定，祇於「初犯」及「5 年後再犯」
    2 種情形，有其追訴條件之限制，即須於初犯經觀察、勒戒
    或強制戒治釋放後，5 年內均無施用毒品之行為，始能認其
    前所實施之觀察、勒戒或強制戒治已足遮斷毒癮，而得於5
    年後再犯時，再予適用初犯之規定，重行觀察、勒戒等程序
    。倘5 年內已經再犯，經依法再為保安處分或追訴處罰，縱
    其第3 次（或第3 次以上）施用毒品之時間，在初犯之保安
    處分執行完畢釋放5 年以後，即與「5 年後再犯」之情形有
    別，且因已於「5 年內再犯」，顯見其再犯率甚高，原實施
    觀察、勒戒或強制戒治，已無法收其實效，自無再經觀察、
    勒戒及強制戒治之必要，應由檢察官逕行起訴，始符新法修
    正之本旨（最高法院95年第7 次刑事庭會議決議、97年度臺
    非字第540 號判決參照）。查本案被告前因施用毒品案件，
    經法院裁定送觀察、勒戒後，並於執行完畢釋放後5 年內再
    犯施用毒品罪，業經追訴及判處罪刑確定等情，有臺灣高等
    法院被告前案紀錄表在卷可稽，是被告本件所為施用毒品之
    犯行，距離前開觀察、勒戒執行完畢釋放後雖已逾5 年，惟
    被告於上開觀察、勒戒執行完畢釋放後5 年內，既已再犯施
    用毒品罪，並經追訴、處罰，揆諸前揭說明，其本件犯行即
    與毒品危害防制條例第20條第3 項所稱之「5 年後再犯」有
    別，是公訴人依法追訴，於法並無不合，本院自應依法論科
    。
三、核被告余蔚如施用甲基安非他命之行為，係犯毒品危害防制
    條例第10條第2 項之施用第二級毒品罪。被告持有甲基安非
    他命進而施用，其持有毒品之低度行為為施用毒品之高度行
    為所吸收，不另論持有毒品罪。又受徒刑之執行完畢，或一
    部之執行而赦免後，5 年以內故意再犯有期徒刑以上之罪者
    ，為累犯，加重本刑至2 分之1 ；又在有期徒刑所餘刑期內
    未經撤銷假釋者，其未執行之刑，以已執行論，此為刑法第
    47條第1 項、第79條第1 項前段所明定。又二以上徒刑併執
    行者，依同法第79條之1 第1 項規定：「二以上徒刑併執行
    者，第77條所定最低應執行之期間，合併計算之」，同條第
    3 項規定：「依第1 項規定合併計算執行期間而假釋者，前
    條第1 項規定之期間，亦合併計算之」。從而，在二以上徒
    刑併合執行之情形，經許其假釋出獄者，其假釋所定最低應
    執行之期間，既合併計算之，其所餘刑期（即殘餘刑期之期
    間），亦應合併計算，此期間既無從區分，則必於期間內未
    經撤銷假釋，該併合執行之各罪所未執行之刑，始以已執行
    論（最高法院100 年度台非字第316 號、第217 號判決意旨
    參照）。查本案被告前因施用及持有第二級毒品案件，分別
    經臺灣臺北地方法院以96年度易字第1107號判決處有期徒刑
    8 月確定，及以96年度簡字第1772號判決處有期徒刑6 月，
    減為有期徒刑3 月確定，上開2 罪嗣經臺灣臺北地方法院以
    97年度聲字第1027號裁定定其應執行刑為有期徒刑10月確定
    。復因施用第二級毒品案件，經臺灣臺北地方法院以97年度
    簡字第1 號判決處有期徒刑6 月確定。又因2 次施用第二級
    毒品案件，分別經本院以97年度易字第660 號判決處有期徒
    刑6 月確定，及臺灣板橋地方法院以97年度易字第3226號判
    決處有期徒刑7 月確定。再因2 次違反藥事法案件，經臺灣
    板橋地方法院以97年度訴字第5182號判決處應執行有期徒刑
    4 月確定，上開4 罪嗣經臺灣板橋地方法院以98年度聲字第
    716 號裁定定其應執行刑為有期徒刑1 年3 月確定，再與前
    揭有期徒刑10月（臺灣臺北地方法院97年度聲字第1027號裁
    定）、6 月（臺灣臺北地方法院97年度簡字第1 號判決）接
    續執行，而於99年8 月21日縮短刑期假釋出監，並交付保護
    管束，於99年12月14日保護管束期滿未經撤銷假釋始視為執
    行完畢等情，有臺灣高等法院被告前案紀錄表在卷可查，足
    見被告所犯前揭各案於99年12月14日始執行完畢，則其於99
    年10月6 日再犯本案施用第二級毒品罪，揆之上開說明，自
    與累犯之成立要件不符，不能論以累犯。公訴意旨認本案應
    論以累犯，尚有違誤。爰審酌被告曾因施用毒品犯行而送觀
    察、勒戒、強制戒治及法院多次判處罪刑確定，仍不知悛悔
    ，復於前案保護管束期間內再施用毒品，顯見其戒絕毒品之
    決心不堅，惟念其施用毒品乃戕害自己身心健康，尚未危及
    他人，且犯後坦承犯行，態度尚稱良好，並其犯罪之動機、
    目的、智識程度及從事餐飲業工作之生活狀況等一切情狀，
    並參酌公訴人之求刑，量處如主文所示之刑。
據上論斷，應依刑事訴訟法第299 條第1 項前段、第273 條之1
第1 項，毒品危害防制條例第10條第2 項，判決如主文。
本案經檢察官李政達到庭執行職務。
中    華    民    國   100    年    11    月    23    日
                  刑事第一庭法  官  林秀鳳
以上正本與原本無異。
如不服本判決應於收受判決後10日內向本院提出上訴書狀，並應
敘述具體理由；其未敘述上訴理由者，應於上訴期間屆滿後20日
內向本院補提理由書（均須按他造當事人之人數附繕本）「切勿
逕送上級法院」。
                            書記官  張竣閔
中    華    民    國   100    年    11    月    28    日
附錄本件論罪科刑依據法條全文：
毒品危害防制條例第10條
施用第一級毒品者，處6月以上5年以下有期徒刑。
施用第二級毒品者，處3 年以下有期徒刑。